【裁判字號】    90,自,425
【裁判日期】    900808
【裁判案由】    違反動產擔保交易法
【裁判全文】
臺灣臺中地方法院刑事判決                            九十年度自字第四二五號
    自  訴  人  久興車業有限公司  設臺中市○○○路○段八九巷二一號
    代  表  人  甲○○
    被      告  乙○○
右列被告因違反動產擔保交易法案件，經自訴人提起自訴，本院判決如左：
    主  文
乙○○無罪。
    理  由
一、自訴意旨略以：被告乙○○於民國（以下同）八十九年七月二十八日，以動產擔
    保分期付款附條件買賣之方式，向自訴人久興車業有限公司設於臺中市○○○路
    ○段八九巷二一號營業處，購買車牌號碼ＦＢ九─四九０號機車一部，雙方約定
    總價款為新臺幣（以下同）六萬元，加計利息後，自八十九年八月三十日起至九
    十年七月三十日止分十二期給付，每月給付一期，每期給付六千二百九十元，標
    的物存放於臺中縣梧棲鎮○○路六０五巷二號處，在價金未給付完畢前，該標的
    物之所有權仍屬自訴人所有，被告僅得依約占有使用該標的物，不得任意遷移或
    為其他處分；詎被告於取得該標的物後，僅付款一期，即拒不給付其餘十一期之
    分期款，並自八十九年九月七日起，將該動產擔保標的物遷移不知去向，致使自
    訴人追索無著，受有損害，因認被告犯有動產擔保交易法第三十八條之罪嫌云云
    。
二、按犯罪事實應依證據認定之，無證據不得推定其犯罪事實，又不能證明被告犯罪
    者，應諭知無罪之判決，刑事訴訟法第一百五十四條、第三百零一條第一項分別
    定有明文；又動產擔保交易法第三十八條犯罪之成立，須以動產擔保交易之債務
    人，意圖不法之利益，將標的物遷移、出賣、出質、移轉、抵押或為其他處分為
    其要件；而經訊據被告乙○○固不否認其有於右揭時地以動產擔保交易分期付款
    附條件買賣之方式，向自訴人購得上揭機車之情事，及僅給付一期分期款等情事
    ，惟堅決否認其有何違反動產擔保交易法第三十八條之犯行，辯稱：購買上揭機
    車後，均供自己使用，白天騎機車上班，晚上才回家，並未將該機車遷移等語；
    經查：(1)：本件自訴意旨指訴被告涉有上揭違反動產擔保交易法第三十八條犯行
    ，無非係以被告於右揭時地以動產擔保分期付款附條件買賣之方式，向自訴人購
    得上揭機車，並於取得該機車之標的物後，僅繳交一期分期款，即未再給付，而
    自訴人之代表人甲○○於八十九年九月間，至存放標的物位置之臺中縣梧棲鎮○
    ○路六０五巷二號處查看，並未發現該機車停放於該址等情，且提出被告與自訴
    人簽立之契約書、分期付款約定書、交貨驗貨證明書、授權書、切結書等資料為
    據；(2)：然自訴人所指訴被告其於右揭時地將該動產標的物遷移一節，係為自訴
    人代表人甲○○之單一指訴外，並無其他積極確切之事證足供參佐，且該情亦為
    被告到庭所堅決否認；再者自訴人之代表人於本院九十年六月二十七日上午十一
    時十五分審理中陳稱：「我白天有去過，但被告家門都鎖著，我晚上沒去過。」
    等語，於本院九十年七月二十日上午十時三十分審理中則陳稱：「於九十年七月
    十九日晚上七時許，到被告住處，有看見機車放在被告家中」、「我賣給他的機
    車放在他家中，機車沒有遷移。」等語；則自訴人自訴被告犯有動產擔保交易法
    第三十八條之罪，既係以被告於右揭時地以動產擔保分期付款附條件買賣方式向
    自訴人購得上揭機車後，事後被告有將該機車遷移之情為據，惟該情既為被告所
    堅詞否認，而自訴人之代表人甲○○所稱被告將該機車遷移係於白天時間至被告
    住處查看，嗣自訴人之代表人甲○○於夜間再至被告住處查看時，該機車仍放置
    於被告住處，而依一般人生活習慣，白天工作，以該機車為交通工具，夜間將該
    機車放置於原契約約定之存放地點，實為常情，自不足以被告於白天以該機車為
    上班之交通工具，而未放置於上揭契約約定之存放地點，而推論被告即有將該動
    產擔保交易契約標的物之機車遷移之情事；自訴人所自訴被告有與其訂立動產擔
    保交易契約而取得該標的物之機車後，將該機車遷移而涉犯動產擔保交易法第三
    十八條犯行云云，自屬無據，不足為被告不利之認定，被告所為難遽以違反動產
    擔保交易法第三十八條罪相繩；此外，復查無其他積極確切之事證足認被告乙○
    ○有何自訴人所指之犯行，既不能證明被告犯罪，自應依法為被告無罪判決之諭
    知。
據上論斷，應依刑事訴訟法第三百四十三條、第三百零一條第一項，判決如主文。
中      華      民      國      九十      年      八      月      八    日
                  法  官   梁   堯   銘
右正本證明與原本無異。
如不服本判決，應於送達後十日內向本院提出上訴狀（須附繕本），上訴於臺灣高等
法院臺中分院。
                                        書記官
中      華      民      國      九十      年      八      月      八    日


司法院資訊處製作；財團法人民間司法改革基金會備份。
